# 请教陈版：代收代付运输费收入确认原则会计处理

提问人：19931022 时间：2019-12-10 20:18:58
某上市公司下属全资子公司 A 负责钾肥生产、销售与运输等。目前，此 A公司部分主营业务收入为运输费收入，形成原因是：A 公司的客户在 A 公司采购钾肥，但是由于某种原因无法自行完成运输工作，则委托 A 公司对产品通过青藏铁路代为运输，支付 A 公司一定的运输费，A 公司将此部分运输费作为运输费收入进行核算；同时 A 公司通过青藏铁路将货物运出，支付青藏铁路一定的运输费，青藏铁路开具铁路货票给 A 公司，A 公司根据铁路货票将其确认为运输费用在销售费用核算。请问运输费收入是按照收入和费用分别入账还是收入扣减费用后按净值列示

回答人：chenyiwei
基于本案例背景，本案例需要根据合同约定判断 ① 被审计单位是向客户提供运输服务的主要责任人还是代理人；② 销售商品和提供运输服务（被审计单位是代理人还是主要责任人）新准则下是否可明确区分（旧收入准则下是否可拆分合同）。
基于当前背景，销售商品和提供运输服务在新旧收入准则下均可分开确认相关收入、成本。
如果 “本案例中业务实质为代收代付”，则我们对 “审计项目组认为，可以将收入抵减费用后按净值进行核算” 无重大不同意见。即，如果合同等相关证据表明被审计单位是作为客户的委托人代客户向通过青藏铁路代为运输（如背景所述 “委托藏格钾肥对产品通过青藏铁路代为运输），则被审计单位为向客户提供相关运输服务的代理人，适用净额法确认其提供代理运输服务收入（通过 “其他业务收入” 核算），基于该代理服务对应的支出通过其他业务成本科目核算。一般理解，此类情况下适用净额法至少应同时满足以下条件：（ 1 ）客户有权选择运输方式和承运人，或者根据当时当地的实际情况，只有一种可行的运输方式（铁路运输）且客户完全知晓此情况；（ 2 ）运价由客户与承运人谈判确定，或者由被审计单位根据铁路部门公布的运价向客户收取，被审计单位仅赚取固定金额或比例的代办手续费；（ 3 ）运输途中发生的货损等意外事项的处理与被审计单位无关（仅可协助办理索赔事项），被审计单位对该等损失不承担责任；（ 4 ）对于附属于商品销售的运输业务，对应商品所有权上的主要风险和报酬（或对商品的控制权）在被审计单位厂区交货时或者商品运抵发货地火车站时转移给客户。
如果被审计单位为背景中运输服务主要责任人（不属于受客户委托提供代理运输服务），则相应的运费通过其他业务成本核算（不应作为销售费用核算）。
新旧收入准则下，对于企业销售商品（或服务）作为主要责任人适用总额法确认收入、作为代理人时适用净额法确认收入这一总额法和净额法适用大原则无实质差异。新收入准则下对企业主要责任人、代理人的判断指南更明确，旧收入准则下判断企业是履约义务主要责任人还是代理人时的判断，可以参照新收入准则下主要责任人和代理人的判断原则。具体参见新收入准则指南（P87-94）。